# 请教陈版主：关于换股交易中的股份支付事项

提问人：Ka_pp 时间：2020-07-26 21:17:36
请教陈版主：
A企业为一家境内非上市企业 2019 年净利润 5000 万，B企业为一家境外企业 2019 年净利润为 500 万。由于AB企业在商业模式方面均一致，各自的公允价值均通过 10 倍PE计算得出，A企业整体估值为 50000 万，B企业整体估值 5000万。
现A企业欲通过向B企业原少数股东S（也为A公司的高管）发行4.9%的股份（公允价值 2450 万）收购少数股东S持有的B企业49%的股份（公允价值也是 2450 万），根据外汇管理条例规定只有上市公司才能实现境内外换股，为了节省资金占用，双方约定压低交易价格，改为A企业先向S支付 245 万现金购买B公司49%的股权，S再向A企业增资245 万取得其4.9%的股权（双方均以 1 倍PE的资金流转完成了此次“换股”）；
现需向陈版主请教以下两种会计处理哪种更加合适：
1 、如果将本次交易分割为 2 部分，则A企业先以低价取得了B公司的股份，单体层面直接以收购成本 245 万计入长投，然后在合并报表层面，交易价格 245 万和B公司股份公允价值 2450 万之间的差额需要还原，分别计入损益和资本公积；然后S再向A公司以低价增资，形成一次股份支付，同样再计入一次损益和资本公积；
2 、如果将本次交易交易视为一次换股，则A公司单体报表层面直接以 2450 万计入长投，同时无需进行后续的股份支付处理。

回答人：chenyiwei
如你所述，关键问题是判断此处的股权收购和接受被收购股权的原股东增资这两项交易是否构成一揽子交易。如果是一揽子交易，即实质上是以股换股，则由于换股比例是依据双方公允价值确定的，则不认为属于股份支付。
从你所说的情况看，由于两次交易各自都不公允，但作为一个整体来看是具有公允性的，故可以认为构成一揽子交易的可能性较大。